【裁判字號】    89,交易,123
【裁判日期】    900329
【裁判案由】    業務過失傷害
【裁判全文】
臺灣基隆地方法院刑事判決                        八十九年度交易字第一二三號
    公  訴  人  臺灣基隆地方法院檢察署檢察官
    被      告  乙○○
右列被告因業務過失傷害案件，經檢察官提起公訴（八十九年度偵字第四四一四號）
，本院判決如左︰
    主  文
乙○○從事業務之人，因業務上之過失傷害人，累犯，處拘役伍拾日，如易科罰金以
佰元折算壹日。
    事  實
一、乙○○曾於民國八十五年間，因詐欺案件，經臺灣高等法院高雄分院判處有期徒
    刑一年六月確定，又於八十五年間，因違反稅捐稽徵法案件，經臺灣高雄地方法
    院判處有期徒刑一年六月確定，兩案合併定應執行刑有期徒刑二年十月，入監執
    行後，於八十六年五月六日縮短刑期假釋出獄，八十八年二月四日縮短刑期假釋
    期滿執行完畢。乙○○係職業計程車司機，平日以駕駛計程車載客為業，係從事
    駕駛業務之人，八十九年九月八日下午二時四十分許，乙○○駕駛車號ＤΖ--九
    七Ｏ號營業自小客車，沿基隆市○○路往基隆市立文化中心方向行駛，途經信一
    路一三Ｏ號前，乙○○本行駛於中間車道，因見右側路旁有民眾招手攔車，欲變
    換至右側車道以減速停靠載客之際，本應注意汽車變換車道及減速暫停時，駕駛
    人應顯示燈光或手勢，並注意安全距離謹慎為之，且依當時之情形，並無不能注
    意之情事，詎乙○○竟疏未注意，未事先顯示靠右之方向燈且未注意後方來車，
    貿然自中間車道變換至右側車道欲搭載乘客，適逢丙○○騎乘車號ＧＯＲ--九一
    八號機車後載甲○○一人，與乙○○同方向沿信一路右側車道後方駛至，丙○○
    因見乙○○突然自中間車道變換至右側車道，緊急煞車閃避，雖未撞及乙○○所
    駕駛之計程車，惟因緊急煞車過急而人車倒地，丙○○因而受有右下肢四處擦傷
    （其中一處三公分Ｘ一公分、另三處二公分Ｘ二公分）、右腰部瘀傷八公分Ｘ七
    公分、左手腕擦傷Ｏ‧五公分Ｘ一公分、右手肘擦傷三公分Ｘ二公分、右腳踝擦
    傷二公分Ｘ二公分、右腳掌擦傷二處（三公分Ｘ二公分、一公分Ｘ一公分）之傷
    害，甲○○則受有右手肘及右膝擦傷（甲○○已於本院調查時當庭撤回告訴）。
二、案經丙○○、甲○○訴由基隆市警察局第二分局報請臺灣基隆地方法院檢察署檢
    察官偵查起訴。
    理  由
一、訊據被告乙○○，固承認告訴人丙○○、甲○○有於右揭時地騎乘機車因緊急煞
    車過急而跌倒於其所駕駛之計程車後不諱，惟矢口否認有何過失犯行，並辯稱：
    伊原本要靠路邊載客，但見後方機車太多，因而放棄載客，繼續直行，是告訴人
    自己騎車不小心跌倒受傷，伊聽到機車倒地聲音才下車查看，伊所駕駛之計程車
    並未碰撞告訴人之機車，伊並無過失云云。經查：右揭事實，迭據告訴人丙○○
    、甲○○於警訊、偵查及本院調查、審理中指訴歷歷，並有道路交通事故調查報
    告表一份、現場照片七張、告訴人丙○○之診斷證明書一份在卷為證，由道路交
    通事故調查報告表所附之現場圖觀之，被告於肇事時確係駕車自中間車道欲變換
    至右側車道停靠無誤，且證人張桂香亦到庭具結證稱：「‧‧‧本來被告開在中
    間車道，往右邊車道開‧‧‧當時被告並沒有打方向燈‧‧‧」等語明確（詳見
    本院九十年三月十五日審判筆錄），被告亦自白其要靠邊停車載客之前並未顯示
    方向燈等語（詳見本院九十年三月十五日訊問筆錄），足以研判告訴人係因被告
    駕車在前，未事先顯示方向燈即貿然自中間車道變換至右側車道，致告訴人煞車
  閃避過急而倒地受傷無誤。按汽車變換車道及減速暫停時，汽車駕駛人應顯示燈
    光或手勢並注意安全距離，道路交通安全規則第九十一條第六款、第九十四條第
    二項分別定有明文，被告駕車本應注意道路交通安全規則規定謹慎為之，且依當
    時之情形，並無不能注意之情事，竟疏未注意而致告訴人受傷，被告之行為自有
    過失，且被告之過失行為核與告訴人丙○○所受之傷害結果間，具有相當因果關
    係，被告辯稱並無過失云云，不足採信，本件事證明確，被告犯行堪以認定。
二、被告係職業計程車司機，業據其供承在卷，核其所為係犯刑法第二百八十四條第
    二項前段之業務過失傷害罪。被告曾於八十五年間，因詐欺案件，經臺灣高等法
    院高雄分院判處有期徒刑一年六月確定，又於同年因違反稅捐稽徵法案件，經臺
    灣高雄地方法院判處有期徒刑一年六月確定，兩案合併定應執行刑有期徒刑二年
    十月，入監執行後，於八十六年五月六日縮短刑期假釋出獄，八十八年二月四日
    縮短刑期假釋期滿執行完畢，有本院被告全國前案紀錄表在卷可稽，其於前案有
    期徒刑執行完畢後，五年以內再犯本件有期徒刑以上之罪，係累犯，應依刑法第
    四十七條之規定加重其刑。爰審酌被告過失程度之輕重，告訴人丙○○所受傷害
    之程度，被告肇事後迄今猶不願賠償告訴人丙○○所受之損害及其犯罪後態度等
    一切情狀，量處如主文所示之刑，並諭知易科罰金之折算標準，以示懲儆。
三、公訴意旨另以：被告之過失行為同時致告訴人甲○○受有右手肘及右膝擦傷之傷
    害。惟查，告訴人甲○○業於九十年三月十五日當庭具狀撤回對被告過失傷害之
    告訴，有撤回告訴狀一紙在卷可稽，惟公訴人以被告此部分犯行與前開有罪部分
    之犯行係想像競合犯之裁判上一罪關係起訴，故本院爰不另為公訴不受理之諭知
    。
據上論斷，應依刑事訴訟法第二百九十九條第一項前段，刑法第二百八十四條第二項
前段、第四十七條、第四十一條第一項，罰金罰鍰提高標準條例第一條前段、第二條
，判決如主文。
本案經檢察官黃士元到庭執行職務。
中      華      民      國    九十      年      三      月    二十九    日
                                    臺灣基隆地方法院交通法庭
                                        法  官    蔡  佳  玲
右正本證明與原本無異。
對於本件判決如有不服，應於收受送達後十日內向本院提出上訴書狀，上訴於臺灣高
等法院，並按他造當事之人數附具繕本。
                                        書記官    湯  惠  芳
中      華      民      國    九十      年      四      月    三        日
附錄論罪法條：
刑法第二百八十四條第二項：
從事業務之人，因業務上之過失傷害人者，處一年以下有期徒刑、拘役或一千元以下
罰金。


司法院資訊處製作；財團法人民間司法改革基金會備份。
